【裁判字號】    89,交訴,90
【裁判日期】    900226
【裁判案由】    業務過失致死
【裁判全文】
臺灣嘉義地方法院刑事判決                          八十九年度交訴字第九號
    公  訴  人  臺灣嘉義地方法院檢察署檢察官
    被      告  甲○○
右列被告因業務過失致死案件，經檢察官提起公訴（八十九年度偵字第五七八號）
，本院判決如左：
    主  文
甲○○從事業務之人，因業務過失致人於死，處有期徒刑壹年陸月。
    事  實
一、甲○○係煥榮營造有限公司司機，為從駕駛業務之人，於民國八十九年九月二十
    二日下午六時十五分許，駕駛煥榮營造有限公司車所有牌號碼Ｋ二─０四二號自
    用大貨車，沿嘉義市○○路由西往東方向行駛，途經嘉義市○○路與友忠路交岔
    路口時，應注意車前狀況，隨時採取必要安全措施，及汽車行近行人穿越道前，
    應減速慢行，遇有行人穿越時，無論有無交通警察指揮或號誌指示，均應暫停讓
    行人先行通過，且依當時情形又無不能注意之情事，竟疏於注意及此，於左轉至
    設有行人穿越道之友忠路時，適有行人洪棟梁、乙○○夫婦亦疏未注意，未步行
    在該行人穿越道上，竟在該行人穿越道北側約四公尺內橫越通過該友忠路路口，
    甲○○見狀煞避不及，車頭保險桿撞及洪棟梁夫婦二人，致洪棟梁受有腦挫傷之
    傷害，經送醫急救後仍不治死亡，乙○○則受有蜘蛛膜下出血及頭皮蓋血腫併左
    側鎖骨骨折之傷害。又甲○○於肇事後，並未逃逸，且於警員到場處理尚未知悉
    何人為肇事者之前，自動向警員即嘉義市警察局第一分局北興派出所主管簡政哲
    自承駕車肇事，自首並接受調查及裁判。
二、案經甲○○向員警簡政哲自首及乙○○訴由嘉義市警察局第一分局報請臺灣嘉義
    地方法院檢察署檢察官偵查起訴。
    理  由
一、訊據被告甲○○，對於右揭時、地，駕車不慎肇事等事實供承不諱，並據被害人
    乙○○指訴綦詳，復有道路交通事故調查報告表及現場照片十五幀附卷可證，而
    被害人洪棟梁確因本件車禍死亡，復據臺灣嘉義地方法院檢察署檢察官督同檢驗
    員相驗無訛，並填具相驗屍體證明書、驗斷書及勘驗筆錄等各一份附於相驗卷足
    憑，被害人乙○○則受有蜘蛛膜下出血及頭皮蓋血腫併左側鎖骨骨折之傷害，亦
    有嘉義基督教醫院所出具之診斷證明書一份在卷可證。至於被害人洪棟梁、乙○
    ○於本件事故肇事時，並未步行在上開嘉義市○○路行人穿越道上，而係步行在
    該行人穿越道北側約四公尺內等情，此據被告供稱：「（問：他們二人是否走在
    斑馬線？）是在分隔島中間。」（偵查卷第四頁背面倒數第一行）等語，核與道
    路交通事故調查報告表現場圖上被害人鞋子掉落處，係位在行人穿越道北側約四
    公尺處等情相符，再依道路交通事故調查報告表現場圖被害人血跡處已位於行人
    穿越道北側約八公尺處（依比例尺每格長度為四公尺，血跡距行人穿越道北緣約
    二格計算），參之被告於警訊初訊時即供稱：「當時是綠燈剛起步左轉，時速約
    二十公里」（警卷第二頁第一行），則衡情以時速二十公里之車速，撞擊到行進
    中之行人，自不可能將該行人撞離八公尺之遙，使之倒地流血，此揆諸日常生活
    經驗法則甚明，是由上情可見，本件肇事地點應係在被害人鞋子掉落處即約在行
    人穿越道北側四公尺，被害人經大貨車撞擊後，彈躍至行人穿越道北側約八公尺
    處倒地流血至明，則被害人乙○○指訴本件肇事地點係位在行人穿越道上，應不
    足採信，是本件上開事證，已甚明確。
二、按駕駛人應注意車前狀況，隨時採取必要安全措施；汽車行近行人穿越道前，應
    減速慢行，遇有行人穿越時，無論有無交通警察指揮或號誌指示，均應暫停讓行
    人先行通過，道路交通安全規則第九十四條第三項、第一百零三條分別定有明文
    。本件被害人雖行走在行人穿越道北側約四公尺內，遭被告所駕駛車輛撞擊，已
    如前述，惟依撞擊點僅距該行人穿越道四公尺內而已，係屬可預見行人穿越道路
    時之道路利用範圍，故被告仍應依上開規定，減速慢行，暫停讓被害人通過。而
    被告係合法考領有駕駛執照之人，此據被告於警訊時供承在卷，是其對於上開規
    定自應知之甚稔。又肇事當時係晴天，路況亦為乾燥、無缺陷、無障礙視距良好
    之路面，此亦有前開調查報告表在卷可稽，足見被告當時亦無不能注意之情事，
    其竟應注意能注意而疏未注意肇致本件事故，自應負過失罪責甚明，台灣省車輛
    行車事故覆議鑑定委員會對本件肇事事故之責任鑑定，除認定被害人係行走在行
    人穿越道上，遭被告所駕駛之上開車輛撞擊乙節，容有誤會外，有如上述，其餘
    亦同此認定等情，有該委員會鑑定意見書附卷可稽，雖被害人於右揭時、地，行
    經肇事路段時，亦疏未注意行人穿越道路，在設有行人穿越道者，必須經由行人
    穿越道，不得在其三十尺範圍內穿越道路，有違道路交通安全規則第一百三十四
    條第一款之規定，與有過失（為本件肇事之次因，被告前開過失屬本件肇事之主
    因），惟此仍無解於被告過失罪責之成立。而被害人洪棟梁、乙○○確因本件車
    禍而分別死亡，及受有上開傷害，已如前述，則被告之過失犯行與被害人洪棟梁
    之死亡、被害人乙○○之傷害間，顯有相當因果關係，是被告過失犯行，堪以認
    定。
三、被告甲○○為煥榮營造有限公司司機，以駕駛為業，此據被告供承在卷，自屬從
    事於駕駛業務之人，故核其所為，係犯刑法第二百七十六條第二項業務過失致人
    於死及同法第二百八十四條第二項前段業務過失傷害罪名。被告一行為觸犯上開
    二罪名，為想像競合犯，應依刑法第五十五條規定從一重依業務過失致人於死罪
    處斷。又被告於肇事後，即留在現場，並於警方到場處理且尚未知悉何人為肇事
    者前，主動向警員自承駕車肇事，自首並接受調查及裁判乙節，業據承辦警員丙
    ○○到庭結證明確。是被告之行為，合於自首之規定，應依刑法第六十二條前段
    之規定減輕其刑。爰審酌被告過失之程度、造成被害人洪棟梁死亡及乙○○上開
    之傷害、犯罪後雖已坦承犯行知所悔改，惟尚未與被害人及其家屬達成民事損害
    賠償和解等一切情狀，量處如主文所示之刑。
據上論斷，應依刑事訴訟法第二百九十九條第一項前段，刑法第二百七十六條第二項
第二百八十四條第二項前段、第五十五條、第六十二條前段，罰金罰鍰提高標準條例
第一條前段，判決如主文。
本案經檢察官張長樹到庭執行職務
中      華      民      國    九十      年      二      月    二十六    日
                              臺灣嘉義地方法院刑事第三庭
                                  法  官  王  漢  章
右正本證明與原本無異。
如不服本判決，應於判決送達後十日內向本院提出上訴狀( 應附繕本 )。
中      華      民      國    九十      年      二      月    二十六    日
                                  書記官  李  文  政
附錄法條：
刑法第二百七十六條第二項：
從事業務之人，因業務上之過失犯前項之罪者，處五年以下有期徒刑或拘役，得併科
三千元以下罰金。
中華民國刑法第二百八十四條第二項：
從事業務之人，因業務上之過失傷害人者，處一年以下有期徒刑、拘役或一千元以下
罰金，致重傷者，處三年以下有期徒刑、拘役或二千元以下罰金。


司法院資訊處製作；財團法人民間司法改革基金會備份。
